【裁判字號】    98,交上訴,146
【裁判日期】    981230
【裁判案由】    過失致死等
【裁判全文】
臺灣高等法院刑事判決               98年度交上訴字第146號
上  訴  人
即  被  告  乙○○
上列上訴人因業務過失致死等案件，不服臺灣新竹地方法院97年
度交訴字第62號，中華民國98年8 月31日第一審判決（起訴案號
：臺灣新竹地方法院檢察署97年度調偵字第241 號，移送併辦案
號：97年度偵字第7817號），提起上訴，本院判決如下：
    主  文
上訴駁回。
    事  實
一、乙○○曾於民國95年間因公共危險案件，經臺灣新竹地方法
    院於96年1 月10日以96年度竹交簡字第95號判決判處罰金新
    臺幣55,000元確定，於96年3 月14日執行完畢（於本案不構
    成累犯）。乙○○係位於新竹市○○街15號之濱江花店負責
    人，從事販賣及載送鮮花之業務，並以駕駛為其附隨業務，
    係從事駕駛業務之人。其於97年9月3日20時起至同日22時止
    ，在其位於新竹市○○街15號之住處內飲酒，於翌日即97年
    9 月4日9時30分前之同日某時許，已達不能安全駕駛動力交
    通工具之程度，仍駕駛車牌號碼RD—342 號自用大貨車，自
    新竹市○○路出發，欲前往其所經營位於新竹市○○街15號
    之濱江花店處。於同日9時30分許，途經新竹市○○街34 巷
    與東門街口處時，應注意汽車駕駛人飲酒後吐氣所含酒精成
    份超過每公升0.25毫克以上者不得駕車，且應注意汽車行駛
    至無號誌而無交通指揮人員指揮之交岔路口，少線道車應暫
    停讓多線道車先行，而依當時天候晴、日間自然光線充足、
    柏油路面乾燥、無缺陷、無障礙物、視距良好等情狀，並無
    不能注意之情形，詎其無不能注意之情形，竟疏未注意，猶
    貿然於飲酒後駕駛上開自用大貨車行經該處，因酒後影響行
    車反應及控制力，亦疏未注意自少線道駛出應讓多線道車輛
    先行，即逕自左轉彎，適丙○○騎乘車號F6V—910號重型機
    車並搭載甲○○，行經該無號誌岔路口，未減速慢行且未注
    意車前狀況，乙○○所駕駛之上開自用大貨車不慎撞及由丙○○所騎乘之前揭重型機車，致丙○○人車倒地，丙○○因
    而受有腦震盪併顱內出血及臉部撕裂傷之傷害，甲○○則受
    有右脛骨與腓骨閉鎖性骨折之傷害。乙○○並於肇事後，在
    有偵查犯罪職權之公務員查知其為犯人前，在肇事現場，主
    動向前來處理之員警表示其為本件車禍肇事人而願接受裁判
    ，並經警於同日10時6 分許，測得其呼氣後所含酒精濃度為
    每公升0.59毫克。丙○○經轉送長庚紀念醫院救治，延至97
    年9月20日凌晨2時35分許，因左側額部外傷合併內出血而不
    治死亡。
二、案經甲○○及丙○○之子丁○○訴請新竹市警察局第二分局
    報請暨臺灣新竹地方法院檢察署檢察官自動檢舉後偵查起訴
    及移送併辦。
    理  由
甲、程序方面：
    按被告以外之人於審判外之言詞或書面陳述，除法律有規定
    者外，不得作為證據，刑事訴訟法第159 條第1 項定有明文
    。又被告以外之人於審判外之陳述，雖不符同法第159 條之
    1 至第159 條之4 之規定，但經當事人於審判程序同意作為
    證據，法院審酌該言詞陳述或書面陳述作成時之情況，認為
    適當者，亦得為證據；當事人、代理人或辯護人於法院調查
    證據時，知有第159 條第1 項不得為證據之情形，而未於言
    詞辯論終結前聲明異議者，視為有前項之同意，刑事訴訟法
    第159條之5亦有明文。經查，本件判決論罪所援引甲○○、
    丁○○於警詢、偵查時之陳述，雖屬被告以外之人於審判外
    之陳述，而為傳聞證據，惟被告於本院準備程序中並未爭執
    該等陳述之證據能力，且迄至言詞辯論終結前亦未再聲明異
    議，本院審酌上開證據資料製作時之情況，尚查無違法不當
    及證明力明顯過低之瑕疵，亦認為以之作為證據應屬適當，
    故揆諸前開法律規定與說明，爰逕依刑事訴訟法第159條之5
    規定，認前揭證據資料有證據能力。
乙、實體方面：
一、訊據被告乙○○固不諱其係濱江花店負責人，並於上開時間
    在位於新竹市○○街15號之住處內飲酒後，駕駛車牌號碼RD
    —342 號自用大貨車途經新竹市○○街34巷與東門街口處，
    於左轉彎時與丙○○所騎乘並搭載甲○○之車牌號碼F6V —
    910 號重型機車相撞，致丙○○人車倒地，丙○○因而受有
    腦震盪併顱內出血及臉部撕裂傷之傷害，甲○○則受有右脛
    骨與腓骨閉鎖性骨折之傷害，丙○○並因而不治死亡等情，
    惟矢口否認有何業務上過失致人於死及業務上過失傷害犯行
    ，辯稱：伊雖係花店負責人，但並未從事送花之業務，當天
    伊僅係移車而已，伊並非以駕駛為業務云云；惟查，上揭事
    實，已據被告於警詢、偵查及原審時坦承不諱，核與告訴人
    甲○○及丁○○於警詢、偵查及原審審理時所指訴情節相符
    ，並有新竹市○○○道路交通事故當事人酒精測定紀錄表1
    份、舉發違反道路交通管理事件通知單1 份、汽機車駕駛人
    酒後生理協調平衡檢測紀錄表1 份、刑法第185條之3案件測
    試觀察紀錄表1份、南門綜合醫院97年9 月4日出具之乙種診
    斷證明書2份、道路交通事故現場圖1份、道路交通事故調查
    報告表1份、長庚紀念醫院診斷證明書1份、現場照片16幀暨
    監視器翻拍照片6 幀等附卷足稽。而被害人丙○○確係因本
    件車禍導致死亡，亦經臺灣新竹地方法院檢察署檢察官督同
    法醫相驗明確，並製有勘驗筆錄、相驗屍體證明書、驗斷書
    、相驗照片12幀、圖示1 張附卷可憑。且本件車禍案件經送
    臺灣省竹苗區車輛行車事故鑑定委員會鑑定，鑑定結果認：
    乙○○酒精濃度過量駕駛自大貨車，行經無號誌路口，少線
    道未讓多線道車先行，為肇事主因等情，此有臺灣省竹苗區
    車輛行車事故鑑定委員會於98年5月11日竹苗鑑980198字第0
    985301371 號函附鑑定意見書在卷可憑（見原審卷第62頁至
    第65頁），嗣本件車禍案件再送臺灣省車輛行車事故覆議鑑
    定委員會鑑定結果，亦認：照竹苗區車鑑會之鑑定意見，惟
    意見文字改為「一、乙○○酒精濃度過量（酒精濃度呼氣值
    為0.59MG/L）駕駛自大貨車，行經無號誌岔路口，由少線道
    駛出左轉時，未暫停讓多線道車先行，為肇事主因」等情，
    有臺灣省車輛行車事故覆議鑑定委員會98年6 月16日覆議字
    第0986202129 號函1份附卷足憑，足認被告於本件車禍顯有
    過失。至被告於本院審理時固另辯稱：伊並未從事送花之業
    務云云，證人即被告之子林永承於偵查時附和其詞而證稱：
    濱江花店平日是由伊負責開車去載花，乙○○並不負責此業
    務云云，然經檢察官當庭質之為何未由乙○○駕駛，其復證
    稱：因被告沒有駕照，且他的視力不好云云（見97年度偵字
    第7817號偵查卷第11頁），惟被告乙○○確持有普通大貨車
    駕駛執照之事實，有乙○○普通大貨車駕駛執照影本在卷可
    憑（見97年度相字第544 號卷第33頁），則證人林永承所證
    與事實不符，顯有偏頗，尚難採信，況被告於偵查時業已供
    承：伊係濱江花店負責人，職務內容為賣花與送花，伊送花
    所使用之車子車號，伊忘記了，是一部箱型車等語（見97年
    度偵字第6062號偵查卷第48頁），足徵被告於案發時係濱江
    花店負責人，從事販賣及載送鮮花之業務，並以駕駛為其附
    隨業務，顯係從事駕駛業務之人，被告翻異前供所為上開辯
    解，係事後圖卸刑責之詞，無足採信。
二、按汽車行駛至未設標誌、標線或號誌劃分幹、支線道交岔路
    口者，少線道車應暫停讓多線道先行；又汽車駕駛人有飲用
    酒類或其他類似物後其吐氣所含酒精濃度超過每公升0.25毫
    克或血液中酒精濃度超過百分之0.05以上情形者，不得駕車
    ，道路交通安全規則第102條第1項第2款、第114條第1項第2
    款分別定有明文。被告飲用酒類，在吐氣後所含酒精濃度已
    超過標準，已達不能安全駕駛動力交通工具之狀態下，仍駕
    駛前揭自用大貨車，行駛在道路上，並於行經無號誌路口時
    ，未讓多線道車先行，其應注意並能注意上開規定，疏未注
    意以致肇事，使被害人丙○○死亡及告訴人甲○○受有前開
    傷害，其顯有過失。而被害人丙○○因本件車禍死亡及甲○○因本件車禍受有傷害，與被告之過失行為間並有相當因果
    關係。至被害人丙○○駕駛重機車，行經無號誌岔路口，未
    減速慢行且未注意車前狀況，為肇事次因等情，固有前揭臺
    灣省車輛行車事故覆議鑑定委員會函1 份附卷足憑，被害人
    丙○○雖對於結果之發生與有過失，惟仍無解於被告乙○○
    之過失責任。是本件事證明確，被告犯行洵堪認定，應予依
    法論處。
三、查被告乙○○為係於新竹市○○街15號處濱江花店之負責人
    ，從事販賣及載送鮮花之業務，並以駕駛為其附隨業務，係
    從事於駕駛業務之人。核其所為，係犯刑法第185條之3之服
    用酒類不能安全駕駛動力交通工具而駕駛罪、同法第276 條
    第2項之業務過失致死罪，及同法第284條第2 項之業務過失
    傷害罪。其以一業務過失駕車行為觸犯上揭業務過失致死罪
    及業務過失傷害罪二罪名，屬想像競合犯，應從一重之業務
    過失致死罪處斷。又被告酒醉駕車，因而致人受傷、死亡，
    就被告所犯業務上過失致人於死罪部分，應依道路交通管理
    處罰條例第86條第1 項之規定加重其刑。又被告在犯罪後，
    在有偵查權限之警察機關尚未知悉犯人前，主動向前來現場
    處理之警員承認為肇事人而接受裁判等情，有新竹市○○○
    道路交通事故肇事人自首情形紀錄表1 份在卷足稽，則被告
    於犯罪未發覺前向警員自承犯罪之事實，並為願受裁判之表
    示，就被告所犯業務上過失致人於死罪部分，爰依刑法第62
    條前段自首之規定減輕其刑，並先加後減之。又被告所犯服
    用酒類不能安全駕駛動力交通工具而駕駛罪及業務過失致死
    罪，犯意各別，行為互殊，應予分論併罰。至移送併辦部分
    （97年度偵字第7817號），與檢察官起訴部分，係屬同一事
    實，本院自得併予審究。
四、原審以被告罪證明確，適用刑法第185條之3、第276 條第2
    項、第284條第2項、第62條前段、第55條、第51條第5 款，
    刑法施行法第1條之1，道路交通管理處罰條例第86條第1項
    ，審酌被告已有如事實欄所述之公共危險罪之前科紀錄，雖
    不構成累犯，竟仍不知慎行，於飲酒後已達不能安全駕駛動
    力交通工具之狀態下，駕駛前開自用大貨車，行駛在道路上
    ，忽視自身及公共安全，兼衡其吐氣後所含酒精濃度數值、
    本件車禍過失程度之輕重及犯罪之情節、手段，暨造成被害
    人丙○○死亡及告訴人甲○○受傷，所生之危害嚴重，惟尚
    未與被害人家屬達成民事和解等一切情狀，就被告所犯服用
    酒類不能安全駕駛動力交通工具而駕駛犯行及因業務上過失
    致人於死犯行，依序分別量處有期徒刑四月、一年十月，並
    定應執行有期徒刑二年，經核認事用法均無違誤，量刑亦屬
    妥適，被告執前詞提起上訴，指摘原審判決不當，顯無理由
    ，應予駁回。
據上論斷，應依刑事訴訟法第368條，判決如主文。
本案經檢察官王壬貴到庭執行職務
中    華    民    國    98    年    12    月    30    日
                  刑事第二十三庭審判長法  官  許宗和
                                      法  官  沈君玲
                                      法  官  林海祥
以上正本證明與原本無異。
除服用酒類不能安全駕駛動力交通工具而駕駛罪不得上訴外，其
餘如不服本判決，應於收受送達後10日內向本院提出上訴書狀，
其未敘述上訴之理由者並得於提起上訴後10日內向本院補提理由
書（均須按他造當事人之人數附繕本）「切勿逕送上級法院」。
                                      書記官  林淑貞
中    華    民    國    98    年    12    月    30    日
附錄本案論罪科刑法條：
中華民國刑法第185條之3
服用毒品、麻醉藥品、酒類或其他相類之物，不能安全駕駛動力
交通工具而駕駛者，處1年以下有期徒刑、拘役或科或併科 15萬
元以下罰金。
刑法第276 條：
因過失致人於死者，處二年以下有期徒刑、拘役或二千元以下罰
金。
從事業務之人，因業務上之過失犯前項之罪者，處五年以下有期
徒刑或拘役，得併科三千元以下罰金。
刑法第284 條：
因過失傷害人者，處六月以下有期徒刑、拘役或五百元以下罰金
，致重傷者，處一年以下有期徒刑、拘役或五百元以下罰金。
從事業務之人，因業務上之過失傷害人者，處一年以下有期徒刑
、拘役或一千元以下罰金，致重傷者，處三年以下有期徒刑、拘
役或二千元以下罰金。


司法院資訊處製作；財團法人民間司法改革基金會備份。
